【裁判字號】    92,訴,78
【裁判日期】    920508
【裁判案由】    偽造文書等
【裁判全文】
臺灣苗栗地方法院刑事判決                            九十二年度訴字第七八號
    公  訴  人  臺灣苗栗地方法院檢察署檢察官
    被      告  丙○○
右列被告因違反動產擔保交易法案件，經檢察官聲請以簡易判決處刑（九十年度偵字
第二五四七號），本院認不宜以簡易判決處刑，改依通常程序審理，判決如左：
    主  文
丙○○動產擔保交易之債務人，意圖不法之利益，將標的物遷移，致生損害於債權人
，處拘役伍拾日，如易科罰金，以參佰元折算壹日。緩刑參年。
    事  實
一、丙○○於民國（以下同）八十七年七月八日，依動產擔保交易法所規定之附條件
    買賣方式，向桃苗汽車股份有限公司（以下簡稱桃苗公司）購買車號Ｑ八─０四
    八七號自用小客車，為動產擔保交易之債務人。約定總價金新台幣（下同）四十
    四萬八千元，分卅六期給付，每月一期，每期付款一萬五千五百六十六元，標的
    物存放地點為苗栗縣泰安鄉中興村長橋十二號，在價金未付清之前，標的物所有
    權仍屬於出賣人桃苗公司所有，買受人僅得依約占有使用，不得任意遷移或為其
    他處分等。丙○○在取得標的物之後，僅付款三期，即因週轉不靈而未繼續付款
    ，於八十七年十一月三日起，即意圖為自己不法之利益，將該標的物遷移至桃園
    其工作場所，致桃苗公司追索無著受有損害。嗣經桃苗公司向臺灣桃園地方法院
    聲請執行動產取回，而於八十八年十二月十四日經該院執行，解除丙○○之占有
    ，並點交桃苗公司接管始取回該車。
二、案經桃苗公司訴請臺灣苗栗地方法院檢察署檢察官偵查後，聲請以簡易判決處刑
    ，本院認不宜以簡易判決處刑，改依通常程序審理。
    理  由
一、訊據被告丙○○對於右揭事實坦承不諱，核與告訴人桃苗公司代理人乙○○指訴
    情節相符，並有本案Ｑ八─０四八七號自用小客車附條件買賣契約書、動產擔保
    交易附條例買賣設定登記申請書、臺灣桃園地方法院於八十八年十二月十四日桃
    院丁民執金字第一九四五六號交付車輛函各一份附卷可稽。從而，被告自白犯行
    因有其他證據可佐，且查與事實相符，足以憑採。本案事證明確，被告犯行已經
    證明，應依法論科。
二、核被告所為，係違反動產擔保交易法第三十八條之罪。爰審酌被告犯罪之素行良
    好，無其他不良前科紀錄（此有臺灣高等法院被告全國前案紀錄表一份在卷可參
    ）、本案犯罪之動機、目的、所得利益及被告犯後坦承犯行態度良好，且已與告
    訴人公司達成民事和解，此經告訴代理人乙○○陳明在卷（參見本院卷第四二頁
    ），並有和解書影本一份附卷可稽（附於本院卷第四七頁，原本核對無訛當庭發
    還告訴人）等一切情狀，量處如主文所示之刑。雖被告行為後，刑法第四十一條
    業於九十年一月十日修正公布，同年月十二日施行，該條所定宣告得易科罰金折
    算標準之要件，自「犯最重本刑三年以下有期徒刑以下之刑之罪，而受六月以下
    有期徒刑或拘役之宣告」修正為「犯最重本刑五年以下有期徒刑以下之刑之罪，
    而受六個月以下有期徒刑或拘役之宣告」，查得否易科罰金係關於執行之事項，
    與罪刑之輕重問題無涉，應逕適用裁判時之新法，不生新舊法律適用比較之問題
    ( 最高法院二十四年七月一日民刑庭總會決議、同院二十九年度上字第五二五號
    判例意旨參照)，本件自應適用裁判時之刑法第四十一條第一項前段規定，併諭
    知易科罰金之折算標準，附此敘明。末查，被告前未曾受有期徒刑以上刑之宣告
    ，此有臺灣高等法院被告全國前案紀錄表二份附卷可稽，其因一時失慮，致罹刑
    章，經此偵查、審理程序當知所警惕，信無再犯之虞暨聲請簡易判決處刑書載明
    予以緩刑之請求等，本院認所宣告之刑，以暫不執行為當，併諭知緩刑三年，以
    啟自新。
三、公訴意旨另略以：被告又於不詳之時地，將上開車輛大樑號碼及引擎號碼分別變
    造成ＴＬ00000000號及五Ｅ一二０六八四號，致出賣人無法以原車輛抵
    償車款，實現債權，而認被告另涉犯刑法第二百十條之變造文書罪嫌等語。因按
    犯罪事實應依證據認定之，無證據不得推定其犯罪事實。又不能證明被告犯罪者
    ，應諭知無罪之判決，刑事訴訟法第一百五十四條、第三百零一條第一項分別定
    有明文。而事實之認定，應憑證據，如未能發現相當證據，或證據不足以證明，
    自不能以推測或擬制之方法，為裁判基礎；認定不利於被告事實之積極證據，苟
    不足為不利於被告事實之認定時，即應為有利於被告之認定，更不必有何有利之
    證據（參諸最高法院四十年台上字第八六號判例、三十年上字第八一六號判例意
    旨）。訊據被告堅詞否認有何變造前揭自用小客車大樑號碼及引擎號碼之行為，
    辯稱：車子自從交到伊手上到經桃苗公司取回止，均未曾變造過車輛大樑號碼及
    引擎號碼等語。經查：公訴人並無法明確指訴前揭車輛之大樑號碼及引擎號碼究
    係何時、於何處所經人變造，而告訴人公司迭自偵查，迄本院審理時，均無法提
    出與被告成立前揭車輛附條件買賣而交付該自用小客車予被告占有時，該車之原
    有大樑號碼及引擎號碼究為何之資料，且證人即告訴人公司承辦本件附條件買賣
    之業務員甲○○到庭結證稱：伊是本件車輛附條件買賣之承辦人員，由伊交車予
    被告占有，本案車輛出廠時，伊並未核對引擎號碼、大樑號碼，不知引擎號碼有
    無經變造過等語（參見本院卷第三五至三九頁），則公訴人並未舉證證明告訴人
    公司交車予被告占有時，該自用小客車之引擎號碼、大樑號碼等尚未經變造過。
    況如前所述，該自用小客車一直在被告占有中，只是未將該車停放在約定地點，
    而遷移至桃園工作處所，實查無被告有何變造引擎號碼、大樑號碼之動機。從而
    ，因查無被告有變造文書之積極證據，公訴人亦未舉證告訴人公司將車予被告時
    之原狀究為何，自無法僅以事後取回車輛，發現該車引擎號碼、大樑號碼曾遭人
    變造，即據以推認係被告所為，依前揭規定及說明，應認不能證明被告有變造文
    書之行為，因公訴人認此部分犯行與前揭有罪行為間，有方法結果之牽連犯裁判
    上一罪關係，爰不另為無罪之諭知。
據上論斷，應依刑事訴訟法第四百五十二條、第二百九十九條第一項前段，動產擔保
交易法第三十八條，刑法第十一條前段、第四十一條第一項前段、第七十四條第一款
，罰金罰鍰提高標準條例第一條前段、第二條，判決如主文。
本案經檢察官黃棋安到庭執行職務。
中      華      民      國    九十二  年      五      月     八       日
                                          臺灣苗栗地方法院刑事第二庭
                                          法  官   黃賢婷
右正本證明與原本無異。
如不服本判決，應於判決送達後十日內向本院提出上訴狀( 應附繕本 )。
                                          書記官   周巧屏
中      華      民      國    九十二  年      五      月     八       日
附錄法條
動產擔保交易法第三十八條
(處分標的物之處罰)
動產擔保交易之債務人，意圖不法之利益，將標的物遷移、出賣、出質、移轉、抵押
或為其他處分，致生損害於債權人者，處三年以下有期徒刑、拘役或科或併科六千元
以下之罰金。


司法院資訊處製作；財團法人民間司法改革基金會備份。
